臺灣臺北地方法院刑事判決
111年度易字第403號
公  訴  人  臺灣臺北地方檢察署檢察官
被      告  吳志晟



上列被告因賭博案件，經檢察官聲請以簡易判決處刑（111年度
偵字第4956號），本院認不宜以簡易判決處刑（111年度簡字第1
298號），改依通常程序審理，判決如下：
    主  文
吳志晟無罪。
    理  由
一、公訴意旨略以：被告吳志晟（通訊軟體暱稱Allen）基於賭
    博之概括犯意，自民國110年8月間某日起至同年12月間某日
    止，在其位在臺北市○○區○○○路0巷0號3樓住處，接續以手機
    連線至網際網路，透過即時通訊軟體LINE帳號登入應用程式「
    鬥陣歡樂城」經認證後，再以其向上線組頭董謦語【LINE暱
    稱「董」，另案經本院以111年度審簡字第1407號判決認其
    犯刑法第268條後段之意圖營利聚眾賭博罪，處有期徒刑2月
    ，如易科罰金，得以新臺幣（下同）1,000元折算1日並確定
    在案】所取得之編號、密碼，登入該應用程式中不特定之多
    數玩家均可進入之「翻滾吧 麻將」俱樂部，而與其他玩家
    賭博財物，其賭博方式係由玩家開房或進入他人開立之房內
    ，湊滿4人後可以麻將賭博財物，並須先行約定以50為底、
    每臺20至以300為底、每臺100不等之金額作為計算輸贏方式
    ，再與其他玩家對賭，董謦語之下線玩家每週就賭博輸贏結
    果結算1次，復透過董謦語在中國信託商業銀行或台新銀行
    開立之帳戶、LINE PAY支付系統等支付或收取賭資，被告則
    以其在中國信託商業銀行開立之帳戶（帳號000000000000號
    ）作為與董謦語結算賭資之帳戶，嗣經警依相關交易紀錄循
    線查獲。因認被告涉犯111年1月12日修正前刑法第266條第1
    項前段之在公眾得出入之場所賭博財物罪嫌。
二、按法院認為應科拘役、罰金或應諭知免刑或無罪之案件，被
    告經合法傳喚無正當理由不到庭者，得不待其陳述逕行判決
    ，刑事訴訟法第306條定有明文。查被告經本院合法傳喚，
    於111年10月21日審理期日無正當理由不到庭，有送達證書
    、臺灣高等法院被告前案紀錄表、刑事報到單等件（見本院
    卷㈡第19、27、37頁）在卷可憑，然因其被訴涉犯刑法第266
    條第1項前段之賭博罪嫌，經本院認為應諭知無罪（詳後述
    ），依前開規定，爰不待其陳述逕行判決。
三、次按犯罪事實應依證據認定之，無證據不得認定犯罪事實。
    又不能證明被告犯罪者，應諭知無罪之判決，刑事訴訟法第
    154條第2項、第301條第1項分別定有明文。而按刑法第1條
    規定：「行為之處罰，以行為時之法律有明文規定者為限。
    拘束人身自由之保安處分，亦同。」，為罪刑法定主義，而
    刑法罪刑法定主義禁止類推解釋之精神，在保障人民之自由
    及權利，限制國家權力之濫用，使人民不受法無處罰明文之
    刑罰制裁，且不因執法者以一己之念任意解釋法律，而受不
    測之損害。惟擴張解釋則為罪刑法定主義所不禁止，乃屬正
    當之解釋方法。擴張解釋係因法律規定文義過狹，不足表示
    立法真意，因而擴張法文之意義，以期正確適用。此擴張須
    在文義可能之範圍內，即須在文義「預測可能性」的射程內
    ，若內涵相同，或為內涵所能涵蓋，並不違背立法目的，始
    可為擴張解釋。
四、公訴意旨認被告涉犯上開罪嫌，無非係以：㈠被告吳志晟於
    警詢、偵查中之供述；㈡證人董謦語於警詢中之證述；㈢被告
    在中國信託商業銀行帳戶交易往來明細表；㈣被告與董謦語
    間LINE對話截圖；㈤鬥陣歡樂城網頁截圖等件為其論據。訊
    據被告固於本院準備程序時坦承有本案犯行（見本院卷㈠第2
    7頁筆錄），然查：
  ㈠被告（通訊軟體暱稱Allen）自110年8月間某日起至同年12月間某日止，在其位在臺北市○○區○○○路0巷0號3樓住處，接續以手機連線至網際網路，透過即時通訊軟體LINE帳號登入應用程式「鬥陣歡樂城」經認證後，再以其向上線組頭董謦語（LINE暱稱「董」，另案經本院以111年度審簡字第1407號判決認其犯刑法第268條後段之意圖營利聚眾賭博罪，處有期徒刑2月，如易科罰金，得以1,000元折算1日並確定在案）所取得之編號、密碼以便進入該應用程式中「翻滾吧 麻將」俱樂部，嗣即由玩家開房或進入他人開立之房內，湊滿4人後，約定以50為底、每臺20至以300為底、每臺100不等之金額作為計算輸贏方式對賭麻將，而董謦語之下線玩家每週就賭博輸贏結果結算1次，復透過董謦語在中國信託商業銀行或台新銀行開立之帳戶、LINE PAY支付系統等支付或收取賭資，被告則以其在中國信託商業銀行開立之帳戶（帳號000000000000號）作為與董謦語結算賭資之帳戶，嗣經警依相關交易紀錄循線查獲等情，業據證人即另案被告董謦語於警詢證述在卷（見偵卷第33至38、39至41、79至93頁），並有被告名下中國信託商業銀行帳號000000000000號帳戶基本資料、該帳戶於110年7月1日至12月15日之交易明細表、被告與董謦語（暱稱：董）之通訊軟體LINE對話紀錄擷圖、被告手機內之鬥陣歡樂城網頁擷圖、董謦語中國信託商業銀行帳號000000000000號帳戶基本資料、該帳戶於110年7月1日至12月15日之交易明細表、董謦語玉山銀行帳號0000000000000號帳戶基本資料、該帳戶於110年7月5日至12月14日之交易明細表、董謦語手機內之鬥陣歡樂城網頁擷圖、下線整理表、網路轉帳交易明細及通訊軟體LINE對話紀錄擷圖、被告與董謦語之通訊軟體LINE對話紀錄翻拍照片、中國信託商業銀行股份有限公司111年7月26日中信銀字第111224839241515號函暨檢附被告帳號000000000000號帳戶、董謦語帳號000000000000號帳戶於110年12月1日至111年7月22日之交易明細表、玉山銀行集中管理部111年7月29日玉山個（集）字第1110101885號函暨檢附董謦語帳號0000000000000號帳戶於105年5月5日至111年4月22日交易明細表、本院111年度審簡字第1407號簡易判決（另案被告即上游組頭董謦語）等件（見偵卷第13至28、43至57、59至62、63至68頁；本院卷㈠第33至53、65至85、91至104頁，本院卷㈡第29至35頁）存卷可考，復為被告所不爭執，是此部分事實首堪認定。
　㈡惟被告利用網際網路登入手機應用程式「鬥陣歡樂城」中之
    「翻滾吧 麻將」俱樂部，與其他玩家對賭麻將之舉，是否
    構成刑法第266條第1項前段賭博罪所欲處罰之行為？茲析述
    如下：
　⒈本案被告行為後，關於普通賭博犯行，業於111年1月12日經
    總統令公布施行，於同年月14日生效之刑法第266條（現行
    法）固規定「在公共場所或公眾得出入之場所賭博財物者，
    處五萬元以下罰金。以電信設備、電子通訊、網際網路或其
    他相類之方法賭博財物者，亦同。前二項以供人暫時娛樂之
    物為賭者，不在此限。犯第一項之罪，當場賭博之器具、彩
    券與在賭檯或兌換籌碼處之財物，不問屬於犯罪行為人與否
    ，沒收之」，即將透過電信設備、電子通訊、網際網路或其
    他相類之方法賭博財物之新興賭博方式，均納入刑事處罰之
    範疇；然而，修正前刑法第266條第1項原規定：「在公共場
    所或公眾得出入之場所賭博財物者，處新臺幣三萬元以下罰
    金。但以供人暫時娛樂之物為賭者，不在此限」，依該修正
    前規定，在非公共場所或非公眾得出入之場所賭博財物，並
    不構成刑法第266條第1項之賭博罪。申言之，修正前刑法第
    266條第1項之普通賭博罪在成立上，係以「在公共場所或公
    眾得出入之場所」作為要件。所謂「公共場所」，係指特定
    多數人或不特定之人得以出入、集合之場所；所謂「公眾得
    出入場所」，係指非屬公共場所，而特定多數人或不特定之
    人於一定時段得進出之場所。是被告於刑法修正前所為之網
    際網路通訊賭博行為，究應論以修正前刑法第266條第1項之
    普通賭博罪，抑應依社會秩序維護法第84條處罰，則以個案
    事實之認定是否符合於「公共場所」或「公眾得出入之場所
    」賭博財物之要件而定。於電腦網路賭博而個人經由私下設
    定特定之密碼帳號，與電腦連線上線至該網站，其賭博活動
    及內容具有一定封閉性，僅為對向參與賭博之人私下聯繫，
    其他民眾無從知悉其等對賭之事，對於其他人而言，形同一
    個封閉、隱密之空間，在正常情況下，以此種方式交換之訊
    息具有隱私性，故利用上開方式向他人下注，因該簽注內容
    或活動並非他人可得知悉，尚不具公開性，即難認係在「公
    共場所」或「公眾得出入之場所」賭博，不能論以修正前刑
    法第266條第1項之賭博罪，惟如合於社會秩序維護法第84條
    規定之要件，則依該法予以處罰，以符罪刑法定之原則（最
    高法院107年度台非字第174號判決意旨參照）。準此，修正
    前刑法第266條所指犯罪行為地點之公共場所或公眾得出入
    之場所，其立法原意應指實體場所而言，亦即賭博行為所在
    之場所，必須具有為不特定多數人可輕易共見共聞、恐造成
    集體仿效跟進而參與賭博，終至群眾養成心存僥倖、不勞而
    獲，終致敗壞社會風氣之情形，始足當之。
　⒉查被告於110年8月間某日起至同年12月間某日止期間，登入
    手機應用程式「鬥陣歡樂城」中「翻滾吧 麻將」俱樂部與
    虛擬房間中賭客共4人對賭麻將之途徑，尚非其一連結至手
    機應用程式「鬥陣歡樂城」APP後，即可逕行進入該APP內之
    「翻滾吧 麻將」俱樂部並直接在手機軟體或網站上下注賭
    博；毋寧，需先以其個人即時通訊軟體LINE向上線申請註冊
    並在手機應用程式「鬥陣歡樂城」認證其LINE帳號後，復由
    小組頭董謦語提供其編號、密碼，方可進一步加入「翻滾吧
     麻將」虛擬俱樂部，嗣再將訊息傳送予對向之網路經營者
    或虛擬房中賭客（亦可參見偵卷第9、21至28頁）。申言之
    ，倘未經過前揭手機應用程式「鬥陣歡樂城」及其內「翻滾
    吧 麻將」虛擬俱樂部之相關管理者群允許、認證並核發編
    號、密碼，一般網路瀏覽者尚無從輕易見聞、得悉何人參與
    賭博，甚至任意註冊帳號密碼登入、進而誘發原無賭博之意
    者進行賭博之可能。準此，被告本案所為，並非透過其他網
    路使用者得以隨意觀看、共見共聞之聊天室、群組或論壇形
    式為之，故對被告而言，其簽賭之手機內應用軟體甚或賭博
    網頁，為其個人之專屬網頁空間，其賭博活動及內容具有一
    定封閉性，僅為對向參與賭博之人私下聯繫，相對其他網路
    使用者而言，此形同於一封閉、隱密之空間，並無一得由不
    特定人共見共聞，並得穿梭其中之空間存在。在正常情況下
    ，被告以此種方式交換之訊息具有相當程度的隱私性，則利
    用上開方式向他人下注，難謂被告係在公共場所或公眾得出
    入之場所賭博，而有侵害社會安全與善良風俗之風險可言，
    自亦無從遽認符合修正前刑法第266條第1項在公共場所或公
    眾得出入之場所賭博財物之要件。是基於刑法罪刑法定主義
    ，禁止類推解釋之精神，本案當無從逕依修正前刑法第266
    條第1項前段之賭博罪相繩。
　⒊至本院前依職權調閱之被告名下中國信託商業銀行帳號00000
    0000000號帳戶交易明細，雖顯示被告嗣於「111年6月6日」
    ，曾有以行動網銀匯款至他人帳號0000000000000000號帳戶
    、匯款註記欄載有「麻將」等2字之紀錄（見本院卷㈠第67至
    71頁），惟此節業經被告於111年7月22日本院審理時陳稱：
    交易明細上有標註「麻將」是有關的金錢往來，本案最後一
    次應該是110年12月6日，我當時是跟警員一起查看我手機內
    的紀錄來確認「鬥陣歡樂城」、「翻滾吧 麻將」最後遊玩
    時間…我很久沒玩「鬥陣歡樂城」了，111年的應該是不同事
    情，是別的麻將而非「鬥陣歡樂城」等語（見本院卷㈠第29
    至30頁）；又依卷內現有事證，尚無法斷定該筆交易紀錄究
    竟是否與本案「鬥陣歡樂城」手機應用程式之網路麻將賭博
    、或其他實體麻將聚賭之犯行有關。從而，本院既無法遽認
    被告網路賭博之持續行為終了日、或其中部分作為或結果發
    生，已在111年1月14日新法施行生效之後，抑或上揭犯嫌時
    間適逢法律修正而跨越新、舊法，則依罪證有疑、利歸被告
    之法理，當難逕予擴張認定被告迄至111年6月6日仍有網路
    賭博之犯行，而遽以修正後（即現行法）刑法第266條第2項
    之網路賭博罪論處，附此敘明。
五、綜上所述，依本案現有卷證，僅足認被告確曾有上網連結登
    入至手機應用程式「鬥陣歡樂城」中，復以其個人帳號、編
    號、密碼獲准進入「翻滾吧 麻將」虛擬網路俱樂部後，與
    其他玩家對賭麻將之行為，然尚不足以證明被告有在「公共
    場所或公眾得出入之場所」賭博財物之舉。此外，復無其他
    積極證據足資認定被告確有檢察官所指之修正前刑法第266
    條第1項前段賭博犯行。本件既不能證明被告犯罪，當應為
    其無罪之諭知。
據上論斷，應依刑事訴訟法第301條第1項、第306條，判決如主
文。
本案經檢察官許智評聲請簡易判決處刑，檢察官鄭雅方、黃怡華
到庭執行職務。
中　　華　　民　　國　　111 　年　　10　　月　　28　　日
　　　　　　　　　刑事第十四庭法　官　歐陽儀　
上正本證明與原本無異。
如不服本判決應於收受送達後20日內向本院提出上訴書狀，並應
敘述具體理由；其未敘述上訴理由者，應於上訴期間屆滿後20日
內向本院補提理由書（均須按他造當事人之人數附繕本）「切勿
逕送上級法院」。因疫情而遲誤不變期間，得向法院聲請回復原
狀。
                              書記官  李璁潁
中　　華　　民　　國　　111 　年　　10　　月　　28    日